臺灣高等法院民事裁定　　　　　　　　　95年度抗字第1742號
抗　告　人　桃園縣農會
法定代理人　甲○○
代　理　人　連元龍律師
　　　　　　陳瓊苓律師
　　　　　　張人志律師
相　對　人　大潤發流通事業股份有限公司
法定代理人　乙○○
代　理　人　劉志鵬律師
　　　　　　郭宏義律師
上　一　人
複　代理人　黃世芳律師
　　　　　　黃朝琮律師
上列當事人間假處分事件，對於中華民國95年10月20日臺灣桃園
地方法院95年度裁全字第9739號裁定，提起抗告，本院裁定如下
：
      主      文
抗告駁回。
抗告訴訟費用由抗告人負擔。
      理      由
一、按債權人就金錢請求以外之請求因請求標的之現狀變更，有
    日後不能強制執行或甚難強制執行之虞，欲保全強制執行者
    ，得聲請假處分；又於爭執之法律關係，為防止發生重大之
    損害或避免急迫之危險或有其他相類之情形而有必要時，得
    聲請為定暫時狀態之處分，民事訴訟法第532條、第538條第
    1項分別定有明文。又所謂有定暫時狀態之必要者，係指因
    避免重大之損失或防急迫之強暴等情事，有就爭執之法律關
    係，定暫時狀態之必要者而言。再假處分，僅為保全強制執
    行方法之一種，故苟合於上開假處分條件，並經債權人敘明
    假處分之原因存在，法院即得為假處分之裁定。至債權人起
    訴主張之實體上理由，是否正當，乃屬本案判決問題，非假
    處分裁判中所能解決。而關於供擔保金額部分，按法院就債
    務人因假處分所受損害，命債權人預供擔保者，其金額之多
    寡應如何認為相當，應屬事實審法院職權裁量之範圍，非當
    事人所可任意指摘。又法院為民事訴訟法第538條第1項及第
    3項裁定前，應使兩造當事人有陳述之機會，固為同條第4項
    所明定，但其立法意旨在於定暫時狀態之假處分，往往係預
    為實現本案請求之內容，為期法院能正確判斷有無為定暫時
    狀態假處分之必要，明定法院為裁定前，應使兩造當事人有
    陳述之機會。然如法院已得為正確判斷，或認使兩造當事人
    陳述意見為不適當時，依同條項但書規定，亦得不使兩造當
    事人有陳述之機會。是於假處分裁定前，應否使兩造當事人
    有陳述之機會，屬法院職權裁量範圍，縱未使之有陳述之機
    會，亦難指為違法。
二、相對人於原法院聲請意旨略以：相對人就抗告人所有之坐落
    新竹市○○段第718、718之2、718之3、718之4、718之7、7
    18之8、718之11、718之19、718之34、718之35、718之36、
    718之38、718之39、718之41、718之42、718之43、718之44
    、719之3、719之5、719之6、719之9、725、725之2、725之
    3、725之4、725之5、726之2、729之2、729之3、729之5、7
    29之6地號如原裁定附圖斜線所示土地分別定有5份租賃契約
    如下：(一)自民國85年10月2日起至97年2月28日止，由相對人
    承租上述第718之4、718之42、725之2、719之3地號土地全
    部及第718之38、719之5、725地號部分土地共2,474坪，每
    月租金新台幣（下同）54萬4,280元，第2年起每年累增5%。
    (二)自85年10月2日起至95年10月31日止，由相對人承租上述
    第718之2、718之7、718之11、718之19、718之36、719之6
    、719之9、725之4、725之5、726之2、729之2、729之3、72
    9之5地號土地全部及第718之38、719之5、725地號部分土地
    共2,676坪，每月租金58萬3,368元，第2年起每年累增5%。
    (三)自85年10月23日起至95年10月31日止，由相對人承租上述
    第718、718之8地號部分土地共1,788.5坪，每月租金39萬3,
    470元，第2年起每年累增5%。(四)自86年2月4日起至96年1月
    底，由相對人承租上述第718之43、718之44地號部分土地共
    1,653.5坪，每月租金36萬463元，第2年起每年累增5%。(五)
    自86年5月23日起至97年2月28日止，由相對人承租上述第71
    8之41、725之3、729之6地號土地全部及第718之3、718之34
    、718之35、718之39地號部分土地共1,600坪，每月租金5萬
    7,600元，第2年起每年累增2.5%。上述(一)至(四)租約並於租約
    第2條約定期滿後相對人有優先承租權，(五)租約土地皆為都
    市○○道路○路，係使用租約(一)至(四)土地所必須之通行土地
    。相對人於93年7月12日即已發函予抗告人請求延長上開租
    約期限，並獲抗告人同意將租期延至97年2月28日。詎抗告
    人竟仍於95年4月6日委託律師發函表示前揭租約期滿後即將
    收回土地不擬續租，並於95年6月5日就上開租約土地以土地
    合作開發名義招標，但內容實為出租土地予他人契約之公告
    招標，嗣由第三人同億建設股份有限公司於95年6月16日得
    標。相對人已於投標現場表示願以該得標之相同條件行使優
    先承租權，惟抗告人仍於95年8月23日發函要求相對人於前
    揭各租約到期日將土地於拆除地上物後返還債務人，致雙方
    就相對人之租賃法律關係是否得以繼續存續產生爭執。又相
    對人承租上述土地乃為經營大賣場，因而於上開土地上建有
    如下所述之建物及設施：(一)主體賣場6筆，分別為新竹市
    ○○段2631號建物，坐落718之19、718之38、729之2、729
    之3地號，共用部分為同段2636號建物。新竹市○○段263
    2號建物，坐落718之19、718之38地號，共用部分為同段263
    6號建物。新竹市○○段2633號建物，坐落718之19、718
    之36、718之38、719之5、725、729之2、729之3、729 之5
    地號，共用部分為同段2636號建物。新竹市○○段2634號
    建物，坐落718之38、729之3地號，共用部分為同段2636 號
    建物。新竹市○○段2635號建物，坐落718之36、718之38
    ，共用部分為同段2636號建物。新竹市○○段2636號建物
    ，坐落718之19、718之36、718之38、718之42、718之5、71
    8之6、719之9、725、725之4、725之5、726之2、729之2、
    729之3、729之5地號。(二)倉庫：新竹市○○段2647號建物，
    坐落718之2、718之7地號。(三)停車場：坐落718、718之8、
    718之43、718之44地號。(四)道路用地：坐落718之41、725之
    3、729之6、718之3、718之34、718之35、718之39地號土地
    上。上開租約土地及其上建物於量販賣場整體經營上係屬不
    可分割，若抗告人請求相對人返還土地並拆除其上建物，將
    使相對人近萬坪之賣場全部陷於無法經營之狀態，對相對人
    之營業利益有重大影響，若未依假處分程序保全相對人繼續
    使用，於日後提起之本案訴訟縱獲勝訴判決，亦將使相對人
    受到無法回復之重大損害。爰依民事訴訟法第538條規定聲
    請假處分，並願以相對人行使優先承租權後，所應給付之租
    金即住宅區每月每坪515元，道路用地每月每坪60元，以本
    案訴訟預估進行3年期間計算之總金額1億6433萬6640元供擔
    保等語。
三、經查：
  (一)相對人主張其與抗告人訂有上述5份租約，租用上開土地作
    整體開發供經營大賣場使用，其中(一)至(四)租約定有約滿後相
    對人有優先承租權，抗告人並同意將上開租約到期日一併延
    長至97年2月28日止，然抗告人卻委託律師發函告知上述租
    約依各契約屆期期滿即終止，將收回土地不再出租，並將上
    述租約土地公開招商，請求相對人依各該契約到期日拆除地
    上物將土地點還抗告人，致兩造間之租賃法律關係是否繼續
    存續產生爭執等情，業據提出公證書、土地租賃契約書、相
    對人申請延長租約函、抗告人同意延長租約函、律師函、招
    商公告資料、存證信函等件為證（見原法院卷聲證1至9、12
    ），堪信為真。是相對人已就請求及因避免重大之損失或防
    急迫之強暴等情事，就爭執之法律關係，有定暫時狀態必要
    之原因為釋明。至兩造延長租約及抗告人公開招標之合作開
    發契約是否實質上亦屬租賃契約而使相對人有優先承租權，
    得使系爭租賃法律關係得以繼續存續，暨依該契約履行所生
    問題，係屬實體事項，乃本案判決問題，非本件定暫時狀態
    之假處分所得審究。
  (二)考量相對人為量販賣場經營業者，為經營賣場已投入逾億元
    之資金興建系爭建物等，而量販賣場之經營除主體賣場外，
    倉儲之配合及提供消費者車輛出入行駛之道路暨停車空間，
    亦為營運上所必須，故上述土地及建物於其整體經營具有不
    可分割性。又量販賣場所涉物流、人員層面廣大，若因抗告
    人請求拆屋還地遽予停止經營，除相對人為經營賣場所投入
    之資金將付諸流水外，員工之生計亦將頓時受到嚴重影響，
    且對與相對人往來之眾多廠商，亦將產生貨物處理及貨款之
    爭執，已可預見將對相對人造成重大之損害。再斟酌抗告人
    不能收回系爭租約土地所受之損害，應為相當於租金之損害
    ，然相對人仍繼續給付租金（見本院卷第159至163頁相證3
    提存書）。是以比較衡量兩造於本件之利益大小，應認抗告
    人要求相對人拆除建物返還系爭租約土地，並將土地公開招
    商且由第三人得標，顯然對相對人賣場之經營造成重大之影
    響。若因此使相對人陷於無法營運之狀態，堪認其將受難以
    回復之重大損害，而有聲請定暫時狀態假處分之必要，相對
    人復願供擔保以補釋明，則依相對人若可行使優先承租權後
    ，所應給付之租金即住宅區每月每坪515元，道路用地每月
    每坪60元，雙方尚有二份租約需至97年2月28日始期滿，抗
    告人已對相對人提起訴訟、及預估本案訴訟進行期間等情狀
    ，認以3年租金計算之金額共1億6500萬元供擔保，與抗告人
    因本件假處分受有不能使用系爭租約土地之損害尚屬相當。
    又原法院於裁定前雖未使抗告人有陳述之機會，然本院已通
    知雙方到庭陳述意見，且不影響本件定暫時狀態假處分之准
    駁，自難以此指摘原裁定違法。故相對人在原法院聲請定暫
    時狀態假處分，並陳明願供擔保，以補釋明之不足。原法院
    酌定擔保金額1億6500萬元而准相對人所請，核無不合。抗
    告意旨仍執前詞，指摘原裁定不當，為無理由，應予駁回。
四、據上論結，本件抗告為無理由，爰裁定如主文。
中　　華　　民　　國　　96　　年　　2　　月　　16 　　日
                    民事第十一庭
                        審判長法  官    鄭雅萍
                              法  官    蘇芹英
                              法  官    薛中興
正本係照原本作成。
本裁定除以適用法規顯有錯誤為理由，並經本院許可外，不得再
抗告。如提起再抗告，應於收受後10日內委任律師為訴訟代理人
向本院提出再抗告狀。並繳納再抗告費新台幣１千元。
中　　華　　民　　國　　96　　年　　2 　　月　　16　　日
　　　　　　　　　　　　　　　書記官    黃瑞芬
